【裁判字號】    95,訴,566
【裁判日期】    950928
【裁判案由】    毒品危害防制條例
【裁判全文】
臺灣基隆地方法院刑事判決               95年度訴字第566號
公  訴  人  臺灣基隆地方法院檢察署檢察官
被      告  甲○○
上列被告因違反毒品危害防制條例案件，經檢察官提起公訴（95
年度毒偵字第1310號），本院判決如下：
    主  文
甲○○施用第一級毒品，累犯，處有期徒刑捌月。又施用第二級
毒品，累犯，處有期徒刑伍月。應執行有期徒刑壹年。
    事  實
一、觀察勒戒紀錄：
    甲○○前因施用毒品案件，經本院以94年度毒聲字第198 號
    裁定交付觀察、勒戒後，認無繼續施用毒品之傾向，由臺灣
    基隆地方法院檢察署檢察官於94年7 月11日以94年度毒偵字
    第1384號為不起訴處分確定，且於94年7 月12日獲釋出勒戒
    所。
二、刑案前科事實：
    甲○○復因施用第一、二級毒品案件，經臺灣基隆地方法院
    檢察署檢察官以94年度毒偵字第2944號提起公訴，本院於95
    年2月27日以95年度訴字第36號判處應執行有期徒刑8月確定
    ，於95年4月11日因易科罰金執行完畢（成立累犯）。
三、本案事實：
    甲○○猶基於施用第一級毒品海洛因及第二級毒品安非他命
    類（起訴書誤載為安非他命）之個別犯意，於95年5 月21日
    凌晨0時30分為警採尿前回溯5日內（惟被告自95年5 月20日
    23時50分為警查獲後，至同月21日凌晨0 時30分為警採尿前
    ，此段時間均在員警戒護下，故在此段期間內，被告不可能
    施用毒品，且起訴書誤載為回溯24及96小時內，均併此敘明
    ）之某2 個時點，在不詳處所，分別施用第一級毒品海洛因
    及第二級毒品安非他命各1次。嗣於95年5月20日23時50分，
    甲○○在基隆市○○街379巷口處，因其乘坐之車碼0185-EW
    號自用小客車行跡可疑而為警攔查，經警得其同意採其尿液
    送驗後，因而查悉上情。
四、案經基隆市警察局第二分局報告臺灣基隆地方法院檢察署檢
    察官偵查終結提起公訴。
    理      由
一、訊據被告甲○○矢口否認有施用毒品犯行，辯稱：我沒有再
    行施用毒品云云。惟查，被告於95年5 月20日23時50分為警
    查獲後，翌日（21）凌晨0 時30分，為基隆市警察局第二分
    局偵查隊員警採集其之尿液送驗，由昭信科技顧問股份有限
    公司以GC/MS 氣相層析質譜分析法為確認檢驗，結果確呈施
    用第一級毒品海洛因代謝後之嗎啡陽性反應與施用第二級毒
    品安非他命類代謝後之安非他命、甲基安非他命陽性反應等
    情，有該公司出具之濫用藥物尿液檢體檢驗報告1 紙附卷可
    稽。按以氣相層析質譜儀作藥物及其代謝產物之定性及定量
    分析，幾乎不會有偽陽性反應產生，此為毒品檢驗學之常規
    ，何況被告尿液中嗎啡含量超過2400ng/ml ，安非他命及甲
    基安非他命含量均超過4000ng/ml ，皆遠逾公告值，堪認依
    上述檢驗方法，不致誤判為嗎啡、安非他命及甲基安非他命
    陽性反應。被告空言否認施用第一級毒品海洛因、第二級毒
    品安非他命類云云，尚無足採。復依卷附法務部調查局90年
    4月12日（90）陸(一)字第90133335 號函所示「一般人注射海
    洛因後經體內吸收代謝約30分鐘後，以嗎啡型態為主開始排
    入尿中，且以最初6 至12小時排泄量最多。若以日計，約有
    80% 之毒品代謝物（嗎啡）可在注射後24小時內陸續由尿中
    排出體外，剩餘量則可能在數日內分別排出體外」、「人體
    口服安非他命後立即吸收，在一般尿液酸鹼度下，約30% 之
    施用劑量會在24小時內由尿液排出，90%之施用劑量會在3至
    4 日內由尿液排出；人體施用高劑量之安非他命後，數天內
    均能在尿液中檢測出安非他命」、「人體口服甲基安非他命
    後亦立即吸收，約70% 之施用劑量會在24小時內由尿液中排
    出體外，剩餘量則可能在數日內分別排出體外」、「前述說
    明之剩餘量排出體外所需時間，則視施打量多少、個人代謝
    情況及檢驗機關使用閥值不同而異。施打量多者，於施打後
    4、5日仍有可能檢出陽性反應；施打量少者，可能在24小時
    後即難檢出；通常採尿檢驗前述毒品反應，應以施打後24小
    時內所採為宜」。被告之尿液既檢驗出有施用第一級毒品海
    洛因代謝後之嗎啡陽性反應與施用第二級毒品安非他命類代
    謝後之安非他命、甲基安非他命陽性反應，已足認被告至少
    於95年5月21日凌晨0時30分接受採尿前之5 日內（惟被告自
    95年5月20日23時50分為警查獲後，至同月21日凌晨0時30分
    為警採尿前，此段時間均在員警戒護下，故在此段期間內，
    被告不可能施用毒品），確有施用第一級毒品海洛因及第二
    級毒品安非他命類之行為。被告空言否認，不足採信，犯行
    洵堪認定。
二、查被告行為後，刑法業於94年1月7日修正通過，於同年2 月
    2日公布，於95年7月1 日起施行（以下簡稱「修正後刑法」
    ），依修正後刑法第2條第1項規定「行為後法律有變更者，
    適用行為時之法律。但行為後之法律有利於行為人者，適用
    最有利於行為人之法律」。此條規定係規範行為後法律變更
    所生新舊法律比較適用之準據法，本身尚無新舊法比較之問
    題，於修正後刑法施行後，應一律適用修正後刑法第2條第1
    項之規定，為「從舊從輕」之比較，先予敘明。經查：
  (一)依卷附台灣高等法院被告前案紀錄表所載，被告確有如事實
    欄所載前科執行情形，其於前案有期徒刑執行完畢後，5 年
    以內再故意犯本件有期徒刑以上之罪，不論依修正前刑法第
    47條，或修正後刑法第47條第1 項之規定，均構成累犯，對
    被告而言並無有利或不利之情形。
  (二)修正前刑法第51條規定「數罪併罰，分別宣告其罪之刑，依
    左列各款定其應執行者：」其中第5 款規定「宣告多數有期
    徒刑者，於各刑中之最長期以上，各刑合併之刑期以下，定
    其刑期。但不得逾二十年」。修正後刑法第51條第5 款規定
    「宣告多數有期徒刑者，於各刑中之最長期以上，各刑合併
    之刑期以下，定其刑期。但不得逾三十年」。比較結果，修
    正後刑法並非較有利於行為人。
  (三)綜合全部罪刑而為比較結果，適用修正前刑法第47條、第51
    條第5款，對被告較為有利，自應依修正後刑法第2條第1 項
    前段之規定，適用修正前刑法相關規定。
四、核被告所為，係犯毒品危害防制條例第10條第1 項之施用第
    一級毒品罪及同條第2 項之施用第二級毒品罪。其持有第一
    級毒品海洛因及第二級毒品安非他命之低度行為，分別為施
    用毒品之高度行為所吸收，均不另論罪。被告所犯上開2 罪
    間，犯意各別，罪名互異，應分論併罰。被告有事實欄所載
    之科刑執行情形，有台灣高等法院被告前案紀錄表在卷可稽
    ，其於受有期徒刑之執行完畢後，5 年內再犯有期徒刑以上
    之本罪，為累犯，應依修正前刑法第47條之規定加重其刑。
    審酌被告有多次濫用藥物前科，經執行觀察、勒戒處分後，
    仍無法悔改，執迷不悟，施用毒品雖屬自傷行為，對於社會
    危害不大，然考量被告易受外在環境影響，亟需稍長時間與
    原有生活環境隔離，及犯罪後矢口否認，態度不佳，未見悔
    意等一切情狀，分別量處如主文所示之刑，並依修正前刑法
    第51條第5款之規定定其應執行刑，以示懲戒。
據上論斷，應依刑事訴訟法第273條之1第1項、第299條第1 項前
段，毒品危害防制條例第10條第1項、第2項，修正後刑法第2 條
第1項前段，刑法第11條前段，修正前刑法第47條、第51條第5款
，判決如主文。
本案經檢察官乙○○到庭執行職務。
中    華    民    國    95    年    9     月    28    日
                  刑事第三庭審判長法  官  王福康
                                  法  官  齊  潔
                                  法  官  劉桂金
以上正本證明與原本無異。
對於本判決如有不服，應於收受送達後10日內，向本院提出上訴
書狀，上訴於臺灣高等法院，並按他造當事人之人數附具繕本。
中    華    民    國    95    年    9     月    28    日
                                  書記官  施鴻均
【附錄論罪法條】
毒品危害防制條例第10條第1項、第2項：
    施用第一級毒品者，處 6 月以上 5 年以下有期徒刑。
    施用第二級毒品者，處 3 年以下有期徒刑。


司法院資訊處製作；財團法人民間司法改革基金會備份。
